【裁判字號】    98,易,1606
【裁判日期】    980730
【裁判案由】    詐欺
【裁判全文】
臺灣臺北地方法院刑事判決              98年度易字第1606號
公  訴  人  臺灣臺北地方法院檢察署
被      告  甲○○
上列被告因詐欺案件，經檢察官提起公訴（98年度偵字第10581
號），因被告於本院準備程序中先就被訴事實為有罪之陳述，經
本院合議庭裁定適用簡式審判程序，茲判決如下：
    主  文
甲○○幫助意圖為自己不法之所有，以詐術使人將本人之物交付
，處有期徒刑肆月，如易科罰金，以新臺幣壹仟元折算壹日。
    事  實
一、甲○○（民國96年1月3日更名林哲緯，於98年2月2日更名為
    甲○○）前於95年6月22日，將自己所申請開戶之中國信託
    商業銀行南京東路分行帳戶之存摺、金融卡及提款密碼，以
    新臺幣（下同）3,000元租用10日之代價，出租並交付不詳
    詐騙份子使用，因犯幫助詐欺罪，經臺灣板橋地方法院95年
    9月29日以95年度簡字第5675號判處拘役50日確定，於95年
    12月29日易科罰金執行完畢（不構成累犯）。詎其猶不知悔
    改，依其已成年之社會經驗，應有相當之智識程度，明知金
    融機構帳戶之金融卡及提款密碼為個人信用之表徵，任何人
    均可自行到金融機構申請開立存款帳戶及申請金融卡，並無
    特別之窒礙，並可預見將自己所有之帳戶金融卡及提款密碼
    等金融帳戶資料交付或提供他人使用，可能因此供不法詐騙
    份子用以詐使他人將款項匯入後，再加以提領之用，以達到
    不法詐騙份子隱瞞資金流向及避免提款行為人身分曝光之目
    的，仍基於幫助詐欺之不確定故意，於98年3月27日上午某
    時，至位於臺北市○○路○段418號之華泰商業銀行古亭分行
    以100元開戶，並於同日領得帳號000-0000000000000000號
    活期儲蓄存款帳戶之金融卡及提款密碼後，並在同日下午14
    時41分許，臨櫃提領開戶存款100元後，隨即於98年3月28日
    晚間21時12分前之某時，在不詳時間、地點，以3,000元之
    代價，將上開帳戶金融卡及提款密碼交付予不詳姓名年籍成
    年人士所屬詐欺集團作為犯罪取財收受款項之工具，而該詐
    欺集團成員於98年3月28日晚間20時35分許，以電話向乙○
    ○詐稱：其為雅虎奇摩拍賣網站之賣家，乙○○在網路購買
    水族燈具轉帳時，誤用約定帳戶，稍後會有銀行人員幫忙取
    消約定帳戶云云，旋由上開詐欺集團另名不認成年人士撥打
    電話予乙○○，自稱其係永豐銀行人員，請乙○○先至最近
    之自動櫃員機依其指示操作，使乙○○陷於錯誤，於同日晚
    間21時12分許、21時23分許，在臺北市○○○路○段122號遠
    東國際商業銀行之自動櫃員機前，依電話指示操作自動櫃員
    機而先後轉帳29,989及8,999元至甲○○上開華泰商業銀行
    扣亭分行帳號000-000 0000000000000號帳戶內，上開款項
    隨即遭該詐欺集團不詳成員持上開甲○○帳戶之金融卡、提
    款密碼提領一空。嗣乙○○查覺有異，於同日晚間21時30分
    許報警處理，而循線查悉上情。
二、案經臺北市政府警察局華萬分局報請臺灣臺北地方法院檢察
    署檢察官偵查起訴
    理  由
一、程序方面：
    本件被告甲○○所犯係死刑、無期徒刑、最輕本刑為3年以
    上有期徒刑以外之罪，亦非高等法院管轄第一審案件，因被
    告於本院準備程序進行中，先就被訴事實為有罪之陳述，經
    告知被告簡式審判程序之旨，並聽取檢察官及被告之意見後
    ，本院合議庭裁定由受命法官進行簡式審判程序，是本件之
    證據調查，依刑事訴訟法第273條之2規定，不受同法第159
    條第1項、第161條之2、第161條之3、第163條之1及第164條
    至第170條規定之限制，合先敘明。
二、認定犯罪事實之證據及理由：
  (一)上揭犯罪事實，業據被告於本院審理時坦認在卷，且前開不
    詳姓名年籍之詐欺集團成年人士，於98年3月28日晚間20時
    35分許撥打電話給被害人乙○○，佯稱被害人於網路購物付
    款時，誤用約定帳戶，倘依金融機構人員電話指示操作自動
    櫃員機即可取消，致被害人不疑有詐，因而陷於錯誤，依詐
    欺集團成員指示前往自動櫃員機前操作，而先後轉帳29,989
    元、8,999元至被告上開華泰商業銀行古亭分行帳號000-000
    0000000000000號帳戶內，隨即遭該詐欺集團成員持上開帳
    戶金融卡、提款密碼提領一空等事實，亦據被害人乙○○於
    警詢時指訴綦詳（見98年度偵字第10581號偵查卷第3至4頁
    ），並有遠東國際商業銀行自動櫃員機交易明細表影本2紙
    （同上偵查卷第12頁）、華泰商業銀行98年4月14日 (98)華
    泰總古亭字第03205號函檢送之上開被告帳戶開戶資料及交
    易明細（同上偵查卷第15至18頁）及98年6月29日 (98)華泰
    總古亭字第05689號函檢送之存摺存款取款憑條附卷可資佐
    證。依上開各情，足認被告之華泰商業銀行古亭分行帳戶金
    融卡及提款密碼確由詐欺集團成員所持有使用，並於詐騙被
    害人乙○○轉帳後，用以提領上開詐得款項。
  (二)按金融機構接受客戶申請一般存款帳戶之現況，絕大多數不
    須任何條件，亦無須任何費用，即任何人均可辦理金融帳戶
    存摺使用，如無特殊理由，實無借用他人存摺、金融卡使用
    之必要；而金融存摺、金融卡等物，事關存款人個人財產權
    益之保障，倘有不明之金錢來源，甚而攸關個人法律上之責
    任，其專有性甚高，除非本人、與本人具有信賴關係或其他
    特殊原因，難認有何流通使用之可能，一般人均有妥為保管
    防阻他人任意使用之認識；縱使特殊情況偶有交付他人使用
    之需，亦必然深入瞭解用途及合理性後，再行提供以使用，
    方符常情。且該等專有物品如落入不明人士手中，而未加以
    闡明正常用途，極易被利用為與財產有關之犯罪工具，此為
    吾人依一般生活認知所易於體察之常識。又有犯罪意圖者，
    非有正當理由，竟提供金錢代價徵求他人之帳戶，則客觀上
    可預見其目的，係供為某筆資金之存入，嗣再行領出之用，
    且該筆資金之存入及提領過程係有意隱瞞其流程或避免行為
    人身分曝光之用意，一般人本於通常認知能力均甚易於瞭解
    。而一般詐欺集團即常以向不特定人收購或租用金融帳戶存
    摺、金融卡之方法而從事如同本案之詐欺犯罪模式，報章、
    雜誌、電視亦常有報導。查被告為成年人，且學歷為大學肄
    業，並非無社會經驗之人，明知金融卡及提款密碼等有關個
    人財產、身分之物品，倘淪落於不明人士手中，極易被利用
    為與財產有關之犯罪工具，竟以3,000元之代價，將其金融
    卡及提款密碼等物交付予與其身分上不具密切關係之人，顯
    然對於該帳戶將作為不法使用，有所認知，是雖卷內事證並
    無積極證據證明被告知悉該詐欺正犯將如何犯罪，而無法於
    本件認定被告有與該詐欺集團實施詐欺犯行之共同犯意聯絡
    ，惟被告既對金融帳戶交付他人使用，可能遭持以從事財產
    犯罪有所認知，其有幫助他人犯詐欺取財罪之不確定犯罪故
    意甚明。
  (三)綜上，本件事證明確，被告犯行洵堪認定，應依法論科。
三、按刑法上之幫助犯，係對於犯罪與正犯有共同之認識，而以
    幫助之意思，對於正犯資以助力，未參與實施犯罪構成要件
    之行為者而言（最高法院88年度臺上字第1270號判決意旨參
    照）。本件被告係將其華泰商業銀行古亭分行帳戶之金融卡
    及提款密碼提供予不法人士，而遭不法人士利用而成為其詐
    欺犯罪有關之犯罪工具，過程中並無證據證明被告有直接與
    被害人接觸、聯繫及領取款項之詐欺構成要件之行為，充其
    量僅足認定係詐欺取財犯罪構成要件以外之幫助行為，尚難
    遽認與實行詐欺取財犯罪之行為人本於共同犯罪之犯意聯絡
    ，而有參與或分擔向被害人詐欺之犯行。況使用他人帳戶犯
    罪者，本欲利用他人帳戶以隱瞞自己身分而逃避檢警追緝，
    是被告雖可預知使用其帳戶者將利用其所交付之帳戶供為詐
    欺不法犯行，然其主觀上有無將使用帳戶者所實施之詐欺犯
    行，視為己身犯行之共同犯意聯絡，實非無疑。是本案既查
    無證據足資證明被告有共同詐欺取財之犯意聯絡及行為分擔
    ，自應認被告提供帳戶金融卡及提款密碼予不詳姓名之成年
    人士使用之犯行，僅止於幫助詐欺之犯意，而為詐欺取財構
    成要件以外之行為。是核被告所為，係犯刑法第339條第1項
    、第30條第1項前段之詐欺取財罪之幫助犯。被告係幫助他
    人犯前開罪名，應依同法第30條第2項之規定，按正犯之刑
    減輕之。爰審酌被告於95年6月間，將自己金融機構帳戶之
    存摺、金融卡及提款密碼等資料，交付不詳詐騙份子使用，
    因犯幫助詐欺罪，經臺灣板橋地方法院於95年9月29日以95
    年度簡字第5675號判處拘役50日，並於同年11月13日確定，
    於95年12月29日易科罰金執行完畢等情，此有臺灣臺灣高等
    法院被告前案紀錄表1紙附卷可佐，其已因提供帳戶幫助不
    法人士詐取他人財物，經本院判處罪刑確定並已執行完畢在
    案，猶不知悔改，又再次提供帳戶供詐欺集團詐騙他人財物
    ，危害社會正常交易安全，增加被害人尋求救濟之困難，並
    使犯罪之追查趨於複雜，另參酌被告之生活狀況、至今仍未
    賠償被害人所受損害，惟其犯罪後坦承犯行，態度尚佳等一
    切情狀，量處如主文所示之刑，並諭知易科罰金之折算標準
    ，以資懲儆。
據上論斷，依刑事訴訟法第299條第1項前段，刑法第339條第1項
、第30條第1項前段、第2項，刑法施行法第1條之1第1項、第2項
前段，判決如主文。
本案經檢察官鄧巧羚到庭執行職務
中    華    民    國    98    年    7     月    30    日
                        刑事第十二庭  法  官  陳慧萍
以上正本證明與原本無異。
如不服本判決應於收受送達後10日內向本院提出上訴書狀，並應
敘述具體理由；其未敘述上訴理由者，應於上訴期間屆滿後20日
內向本院補提理由書（均須按他造當事人之人數附繕本）「切勿
逕送上級法院」。
                                      書記官  黃慧怡
中    華    民    國    98    年    7     月    30    日
附錄本案論罪科刑法條：
中華民國刑法第339條
（普通詐欺罪）
意圖為自己或第三人不法之所有，以詐術使人將本人或第三人之
物交付者，處5年以下有期徒刑、拘役或科或併科1,000元以下罰
金。
以前項方法得財產上不法之利益或使第三人得之者，亦同。
前二項之未遂犯罰之。


司法院資訊處製作；財團法人民間司法改革基金會備份。
